【裁判字號】    97,訴,2619
【裁判日期】    980626
【裁判案由】    返還土地
【裁判全文】
臺灣板橋地方法院民事判決              97年度訴字第2619號
原      告  乙○○
            戊○○
            丁○○
            丙○○
            己○○
共      同  林福地律師
訴訟代理人
被      告  名人藝術山莊公寓大廈管理委員會
法定代理人  甲○○
訴訟代理人  江松鶴律師
上列當事人間請求返還土地事件，經本院於民國98年6 月9 日言
詞辯論終結，判決如下：
    主  文
原告之訴駁回。
訴訟費用由原告負擔。
    事實及理由
一、原告起訴主張：
    (一)原告5 人分別為門牌號碼台北縣中和市○○街180 巷50弄
      1 號1 樓、2 樓、3 樓、4 樓、5 樓房屋之所有人，上開
      房屋所坐落之台北縣中和市○○段411 地號土地為原告所
      共有。原告所有上開房屋位於台北縣中和市○○街180 巷
      之名人藝術山莊社區，該社區並成立名人藝術山莊公寓大
      廈管理委員會，多年來被告未經原告之同意，擅自於原告
      共有如附圖所示土地上劃設編號132 、133 、134 、135
      共4 個停車位，供社區住戶停車使用並收取停車費。原告
      於民國93年間委請中和市地政事務所就系爭土地進行複丈
      鑑界，確認系爭4 個停車位坐落之系爭土地為原告所共有
      。然被告仍拒不返還，繼續劃設停車位供住戶使用。原告
      於93年10月間，就上開占用土地爭議聲請中和市公所調解
      委員會進行調解，但仍無法解決上開糾紛。被告更於97年
      9 月8 日召開管理委員會研擬修改「社區停車位管理辦法
      」，擬將該社區之全部車位規劃為約定專用。被告將原告
      所有之系爭土地劃為車位使用，原告前已提出多次異議未
      獲回應，被告竟欲將社區車位規劃為約定專用，其行為顯
      然侵犯原告之所有權，原告並於同年9 月22日發函被告請
      求其停止該行為。被告未經原告之同意即於原告所有如附
      圖所示土地上逕自劃設停車位供住戶停車使用，已妨害原
      告之所有權，原告得依民法第767 條之規定請求被告將所
      占用之土地返還予原告，並請求被告不得再將所占用之土
      地劃設停車位供住戶停車使用。
    (二)又被告於原告所有如附圖所示系爭土地上劃設停車位出租
      予住戶使用，已侵害原告之所有權，依民法第184 條第1
      項、第2 項、第179 條及第197 條第1 項、第2 項規定，
      被告應對原告應負損害賠償責任。被告將所占用之土地劃
      設停車位出租，每月租金至少新台幣（下同）400 元以上
      。被告占用原告土地超過5 年以上，以每個車位租金300
      元計算，共4 個車位，以5 年計算，合計車位租金共
      72,000 元 ，故原告等請求被告應賠償所受損害72,000元
      。為此爰訴請被告賠償損害。
    並聲明：(一)被告應將坐落台北縣中和市○○段411 地號如附
    圖所示編號132 、133 、134 、135 部分之土地返還予原告
    。被告不得於上開土地為設置停車位或為其他妨礙原告之行
    為。(二)被告應給付原告72,000元，及自本件起訴狀繕本送達
    被告之翌日起至清償日止，以年息百分之5 計算之利息。
二、被告則抗辯：系爭411 地號土地雖登記為原告5 人所共有，
    惟有關本件土地之劃設停車位及停車位之管理，係被告經住
    戶書面同意，依住戶規約而為管理行為，故被告有管理使用
    之權，並非無權設置停車位。且停車費之收受亦經社區區分
    所有權人會議同意，故被告並無侵權行為或不當得利之情事
    等語。並聲明：請求駁回原告之訴。
三、兩造不爭執之事實：
    (一)原告分別為門牌號碼台北縣中和市○○街180 巷50弄1 號
      1 至5 樓房屋之所有權人，上開房屋坐落之台北縣中和市
      ○○段411 地號土地，為原告所共有，權利範圍各為5 分
      之1 ，有建築良物所有權狀之影本3 份、建物所有權狀之
      影本2 份及土地所有權狀之影本5 份附於本院卷第14-27
      頁可憑。
    (二)名人山莊社區與藝術山莊社區於87年間共同成立名人藝術
      山莊管理委員會，並於87年1 月16日經報備核准（見本院
      卷第169 頁，98年4 月14日言詞辯論筆錄）。
    (三)被告有於系爭411 地號如附圖所示土地上，劃設編號132
      、133 、134 、135 號之停車位，供名人藝術山莊社區住
      戶使用，業經本院囑託臺北縣中和地政事務所勘驗測量屬
      實，製有勘驗筆錄及複丈成果圖附於本院卷第126-129 頁
      可憑。
四、被告於如附圖所示土地上，劃設編號132 、133 、134 、
    135 號4 個停車位，惟該4 個停車位所坐落之土地則登記為
    原告所共有，有如前述，則本件首應審究之爭點為：被告對
    系爭4 停車位所坐落之基地是否有管理、使用權？經查，
    (一)名人藝術山莊公寓大廈，係由名人山莊社區與藝術山莊社
      區共同組成，其中名人山莊社區包含台北縣中和市○○街
      180 巷50弄、51弄、52弄雙號等棟建物，為傳統公寓式建
      築，故於完工交屋時，即將各棟建物所坐落之土地分割完
      成，由各棟建物所有權人共有等情，業據原告陳明，且為
      被告所未爭執。又原告所有門牌碼台北縣中和市○○街
      180 巷50弄1 號1 樓至5 樓之建物係屬名人山莊社區，其
      坐落之台北縣中和市○○段411 地號土地，登記為原告所
      共有，應有部分各為5 分之1 ，有原告所提土地登記簿謄
      本5 份附於本院卷第89-94 頁可稽。另系爭4 停車位亦坐
      落於台北縣中和市○○段411 地號土地上，為原告所有上
      開建物前方道路及右側之空地，亦經本院勘驗屬實，有勘
      驗筆錄附於本院卷第127 頁可憑。則該道路及空地，性質
      上屬該區分所有建築之共用部分。原告主張：系爭土地應
      為其專有部分云云，不足採取。
    (二)又查，名人山莊社區與藝術山莊社區，於86年11月8 日經
      區分所有權人會議決議，訂定名人藝術山莊公寓大廈住戶
      規約，於第2 條規定：「本公寓大廈坐落於台北縣中和市
      ○○街180 巷50弄、51弄、52弄、54弄範圍為組織區域。
      」，且共同成立名人藝術山莊公寓大廈管理委員會，並向
      臺北縣中和市公所報備，經同意備查在案乙節，業據本院
      向臺北縣中和市公所函調報備資料查證屬實，並有公寓大
      廈管理組織報備證明、名人藝術山莊住戶規約等影本各1
      份附於本院卷第69-81 頁可稽。名人山莊社區與藝術山莊
      社區既經區分所有權人會議決議共同成立名人藝術山莊公
      寓大廈管理委員會，且訂立名人藝術山莊公寓大廈住戶規
      約，該二社區之區分所有權人自均應受該規約之拘束。又
      依名人藝術山莊公寓大廈住戶規約第3 條第6 款：「本公
      寓大廈全體住戶共同使用之空間，如通道、門廊、走廊、
      廣場、道路、電梯間、樓梯間、地下室之共用部分等悉依
      照地政機關所登記全體所有權人之全部範圍，為公共場所
      」之規定，名人山莊社區與藝術山莊社區區分所有權人共
      同使用之空間，如通道、門廊、走廊、廣場、道路、電梯
      間、樓梯間、地下室之共用部分，自應為該公寓大廈之公
      共場所。而系爭停車位坐落之土地，原為50弄1 號1 樓門
      前道路及右側空地，該右側空地部分為50弄1 號住戶共同
      使用之空間，依上開規約，與屋前道路均應為該公寓大廈
      之公共場所。原告該為公寓大廈之區分所有權人，自應受
      規約之拘束，不得主張就系爭土地有獨立之管理使用權。
      是原告主張渠等並未同意將所有之系爭土地供社區使用，
      規約第2 條僅係將適用之區域畫出，並未定明系爭土地需
      供社區公用等語，不足採取。
    (三)按住戶對共用部分之使用應依其設置目的及通常使用方法
      為之，但另有約定者從其約定，共用部分之修繕、管理、
      維護，由管理負責人或管理委員會為之，公寓大廈管理條
      例第9 條第2 項、第10條第2 項分別定有明文。是以，公
      寓大廈共用部分之使用收益，得以規約約定授權由管理委
      員會一併為之。又按公寓大廈管理委員會之職掌有住戶服
      務、維護住戶權益，綜理本公寓大廈一切公共事務管理，
      規劃、維護本公寓大廈內各項公共安全及環境衛生事項，
      為名人藝術山莊公寓大廈住戶規約第10條第1 款、第12款
      所明定。準此，系爭共用部分之土地，名人藝術山莊之住
      戶規約已約定授權由管理委員會管理，其使用方式自無須
      另經原告同意。而名人藝術山莊於90年8 月31日召集90年
      度第4 次管理委員會會議，決議由各弄委員調查代表住戶
      之意見，彙整後再決議，經調查結果，全體住戶有105 戶
      同意，原告戊○○之配偶林肇本、原告己○○之配偶魏明
      來、原告丁○○、丙○○（原名陳偉德）均簽名表示同意
      ，嗣於90年9 月21日名人藝術山莊90年度第4 次臨時管理
      委員會會議決議尊重住戶意願增闢系爭4 停車位，亦有會
      議紀錄之影本2 份及意見調查表之影本1 份附於本院卷第
      111-117 頁可憑。系爭4 停車位之增闢，既經管理委員會
      以書面徵詢全體區分所有權人之意見後於公用部分所闢設
      ，於法即無不合。原告主張應經其同意被告始得闢設停車
      位云云，不足採取。
五、綜上所述，名人藝術山莊公寓大廈之住戶規約，既明白約定
    位於共用部分之土地由被告管理，被告於徵詢全體區分所有
    權人之意見後，將系爭土地闢劃為停車位，即有正當權源，
    且無妨害原告行使權利或侵害其所有權之情事。從而，原告
    主張依民法第767 條規定請求被告將所占用之土地返還，並
    請求被告不得再將所占用之土地劃設停車位供住戶停車使用
    ，另依民法第184 條第1 項、第2 項、第179 條規定請求被
    告賠償72,000元之損害，為無理由，應予駁回。
六、本案事證已臻明確，兩造其餘主張陳述及所提之證據，經審
    究無礙勝負之判斷，爰不一一論列，附此敘明。
七、結論：原告之訴為無理由，依民事訴訟法第78條，判決如主
    文。
中    華    民    國    98    年    6     月    26    日
                  民事第二庭    法  官  陳麗玲
以上正本係照原本作成
如對本判決上訴，須於判決送達後20日內向本院提出上訴狀
中    華    民    國    98    年    6     月    29    日
                                書記官  吳俞玲


司法院資訊處製作；財團法人民間司法改革基金會備份。
